臺灣臺中地方法院刑事裁定　　　　　　　　　　　　九十一年度自緝字第六五四號
　　自　訴　人　乙○○
　　被　　　告　甲○○
右列被告因詐欺案件，經自訴人提起自訴，本院裁定如左：
    主  文
自訴駁回。
    理  由
一、自訴意旨略以：案外人黃清雄於民國九十年二月間，向自訴人乙○○購買油漆，
    並交付二張發票人均為被告甲○○，面額計新臺幣四十二萬元之支票（詳如附表
    所示）予自訴人。詎上開二張支票嗣經自訴人提示，竟均遭退票，因認被告涉犯
    法第三百三十九條第一項之詐欺取財罪嫌云云。
二、按法院或受命法官，得於第一次審判期日前，訊問自訴人、被告及蒐集或調查證
    據，其結果如認案件有刑事訴訟法第二百五十二條至第二百五十四條之情形者，
    得以裁定駁回自訴，同法第三百二十六條第三項、第一項定有明文。又犯罪事實
    應依證據認定之，無證據不得推定其犯罪事實；再不能證明被告犯罪者，應為無
    罪之諭知，刑事訴訟法第一百五十四條、第三百零一條第一項亦分別定有明文。
    而自訴人在刑事訴訟上為原告之身分，對於其所訴之事實應舉出證據，不得僅憑
    自訴人之陳述作為認定事實之唯一證據（最高法院七十二年度臺上字第四三二二
    號判決意旨參照）。且按刑法上詐欺罪之成立，以意圖為自己或第三人不法之所
    有，以詐術使人將本人或第三人之物交付為要件，所謂詐術使人交付，必須被詐
    欺人因其詐術而陷於錯誤，若所用之方法，不能認為詐術者，亦不致使人陷於錯
    誤，則要難以該罪相繩。況民事債務人於債之關係成立後，舉凡因不可歸責自己
    之事由而不能給付，或因合法主張抗辯而拒絕給付，甚或在負債之後另起惡意遲
    延給付，均有可能，非可盡予推定為自始即無意給付，而係以詐術使人陷於錯誤
    完成交易之財產犯罪。
三、訊據被告甲○○固對於簽發如附表所示支票二張，向案外人黃清雄借款之事實坦
    承不諱，惟堅決否認有何詐欺自訴人之犯行，辯稱：伊係因生意上須款週轉，始
    持上開二張支票向黃清雄借款，伊並不認識自訴人，亦未向自訴人詐欺等語。經
    查，被告所辯核與自訴人指訴情節相符，並經證人黃清雄到庭結證屬實，堪可採
    信。準此，被告既未曾向自訴人施用詐術，以取得任何財物，且自訴人之所以交
    付貨物予黃清雄，顯係基於其與黃清雄間之買賣關係甚明。從而，本件尚難僅因
    案外人黃清雄持被告所簽發之上開二張支票，向自訴人購買貨物，嗣該二張支票
    遭退票，即認被告有向自訴人詐欺取財之犯行，本件應純屬民事糾葛。此外復查
    無其他積極事證足認被告有何向自訴人詐欺取財之罪行，被告之犯罪嫌疑自屬不
    足，揆諸首開說明，本件自訴應予駁回。
據上論斷，應依刑事訴訟法第三百二十六條第三項、第二百五十二條第十款，裁定如
主文。
中      華      民      國    九十一    年     十二     月     十七     日
                                臺灣臺中地方法院刑事第三庭
                                    法  官    江  奇  峰
右正本證明與原本無異。
如不服本裁定，應於送達後五日內，向本院提出抗告狀。
                                    書記官
中      華      民      國    九十一    年     十二     月     十七     日
附表
┌──┬───┬────┬──────┬──────┬──────┬────┐
│編號│發票人│發票日（│付款人      │票面金額（新│帳號        │票號    │
│    │      │民國）  │            │臺幣）      │            │        │
│    │      │        │            │            │            │        │
├──┼───┼────┼──────┼──────┼──────┼────┤
│一  │甲○○│九十年三│華南商業銀行│一十二萬元  │一六○○○二│ＳＢ八八│
│    │      │月十五日│大甲分行    │            │四六九號    │二二七九│
│    │      │        │            │            │            │七號    │
│    │      │        │            │            │            │        │
├──┼───┼────┼──────┼──────┼──────┼────┤
│二  │同右  │九十年三│同右        │三十萬元    │同右        │ＳＢ八八│
│    │      │月二十九│            │            │            │二二七七│
│    │      │日      │            │            │            │五號    │
└──┴───┴────┴──────┴──────┴──────┴────┘
